【裁判字號】    90,訴,485
【裁判日期】    900710
【裁判案由】    給付借款
【裁判全文】
臺灣嘉義地方法院民事判決  九十年度訴字第四八五號
    原      告  甲○○
    訴訟代理人  吳宏輝律師
    被      告  乙○○
                丁○○
                戊○○
    兼右三人
    訴訟代理人  丙○○○
右當事人間請求給付借款事件，本院判決如左：
    主    文
被告應連帶給付原告新台幣捌拾萬元，及自民國九十年六月二十一日起至清償日止，
按年息百分之五計算之利息。
訴訟費用由被告連帶負擔。
本判決於原告以新台幣貳拾陸萬陸仟元供擔保後，得假執行。
    事    實
甲、原告方面：
  一、聲明：除假執行擔保金額外，如主文所示。
  二、陳述：被告之被繼承人蔡燦卿曾陸續向原告借款新台幣（下同）八十萬元，開
      立票據為憑，約定票據到期日清償，蔡燦卿已於八十九年十一月二日死亡，被
      告均為蔡燦卿之繼承人，依法被告應負連帶清償責任。
  三、證據：提出支票暨退票理由單影本各四份、訃聞影本一份、被告戶籍謄本三份
      為證。
乙、被告方面：
  一、聲明：駁回原告之訴。
  二、陳述：蔡燦卿生前並未告知有向原告借錢，蔡燦卿於八十九年十一月二日去世
      ，被告均未據棄繼承。蔡燦卿係因車禍過世，並未留下財產，加害人都沒賠償
      。支票是蔡燦卿的沒錯，印章好像也是蔡燦卿的。
    理    由
一、原告主張被告之被繼承人蔡燦卿生前向其陸續借款，簽發支票為憑，並約定以支
    票之發票日（原告誤稱為到期日）為清償日，該支票經提示均遭退票之事實，業
    據其提出支票暨退票理由單影本各四份為證。依原告提出之均以蔡燦卿為發票人
    、嘉義市農會為付款人，發票日及金額依序為八十九年七月十三日十五萬元、八
    十九年十一月十三日十五萬元、八十九年十一月二十日二十五萬元、八十九年十
    二月二十日二十五萬元，合計金額為八十萬元之支票四張，其上均有發票人蔡燦
    卿之印文，被告亦自認：支票是蔡燦卿的沒錯，印章好像也是蔡燦卿的等語。該
    支票經提示後均經以發票人死亡為由拒絕往來，亦有退票理由單在卷可憑，足見
    原告主張蔡燦卿生前向其陸續借款簽發該支票為憑，因支票遭退票均未獲償等情
    ，應屬真實。
二、按繼承，因被繼承人死亡而開始；繼承人自繼承開始時，除本法另有規定外，承
    受被繼承人財產上之一切權利、義務。但權利、義務專屬於被繼承人本身者，不
    在此限，民法第一千一百四十七條、第一千一百四十八條定有明文。又遺產繼承
    人，除配偶外，依左列順序定之：直系血親卑親屬。父母。兄弟姊妹。
    祖父母，同法第一千一百三十八條亦定有明文。查蔡燦卿已於八十九年十一月二
    日死亡，有原告提出之訃聞一份附卷可稽，並為被告所自認，被告蔡林金貴為蔡
    燦卿之配偶、其餘被告為蔡燦卿之子女，亦經原告提出戶籍謄本三份為證，並為
    被告所不爭執，被告並陳明未拋棄繼承，被告既為蔡燦卿之配偶及子女，依前開
    規定及同法第一千一百四十四條之規定，應由被告繼承蔡燦卿之權利義務。又依
    民法第一千一百五十三條第一項之規定，繼承人對於被繼承人之債務負連帶責任
    ，從而原告請求被告連帶給付蔡燦卿所積欠之借款八十萬元及自起訴狀繕本送達
    被告翌日即九十年六月二十一日起至清償日止，按年息百分之五計算之利息（民
    法第二百零三條參照），核屬有據，應予准許。
三、原告陳明願供擔保，請求宣告假執行，核無不合，茲酌定擔保金額，予以准許。
四、據上論結，本件原告之訴為有理由，依民事訴訟法第八十五條第二項、第三百九
    十條第二項，判決如主文。
中      華      民      國    九十      年      七      月      十      日
~B臺灣嘉義地方法院民事第一庭
~B    法  官  黃渙文
右為正本係照原本作成
如對本判決上訴須於判決送達後廿日內向本院提出上訴狀
中      華      民      國    九十      年      七      月      十      日
~B    書記官  侯學義


司法院資訊處製作；財團法人民間司法改革基金會備份。
